【裁判字號】    97,上,842
【裁判日期】    980224
【裁判案由】    確認委任關係不存在
【裁判全文】
臺灣高等法院民事判決                   97年度上字第842號
上  訴  人  懋邦科技股份有限公司
法定代理人  乙○○
                        號
被 上訴 人  甲○○
上列當事人間請求確認委任關係不存在事件，上訴人對中華民國
97年7月23日臺灣臺北地方法院97年度訴字第3713號第一審判決
提起上訴，本院於98年1月20日言詞辯論終結，判決如下：
    主  文
上訴駁回。
第二審訴訟費用由上訴人負擔。
    事實及理由
一、按清算人除由法院選派者外，得由股東會決議解任。法院因
    監察人或繼續一年以上持有已發行股份總數百分之三以上股
    份股東之聲請，得將清算人解任。公司法第323條定有明文
    。本件上訴人法定代理人乙○○為登記之董事長，並自承曾
    向原法院聲報清算人且就任數月，有變更登記事項卡、原法
    院准予備查函、陳情書2件可考（見原審卷第18-20頁、第26
    頁第33-34背面、第37-38背面、第44頁），乙○○嗣雖否認
    為清算人，陳稱：因為其友人羅永欽要申請墊償基金而拜託
    其擔任一天的法定代理人云云。並提出原法院准予撤銷上開
    備查之函（見本院卷第104頁）為證。然乙○○亦自陳其解
    （辭）任清算人均未經公司股東會決議（見本院卷第101頁
    ），揆諸首開規定，已有未合。且上開撤銷備查之函，僅係
    清算中法院本於監督清算立場使清算人聲報就任程序失效而
    已，有關清算人或法定代理人之認定，仍應回歸公司法。按
    公司之清算，以董事為清算人，但本法或章程另有規定或股
    東會另選清算人時，不在此限；清算人有數人時，得推定一
    人或數人代表公司，如未推定時，各有對於第三人代表公司
    之權，公司法第322條第1項、第334條、第85條分別定有明
    文。亦即關於股份有限公司之清算人，若章程並無特別規定
    ，而股東會亦無選任時，各董事均得充任之，且公司若未推
    定何人代表公司並向法院聲報者，則該股份有限公司之董事
    均各有對於第三人代表公司之權。查上訴人公司現存董事除
    乙○○外尚有2名，有上揭變更登記事項卡可參，其中趙義
    龍曾訴請確認其與上訴人間之董事關係不存在，業經原法院
    判決勝訴並經本院判決駁回上訴確定（本院97年度上字第
    759號）。另名董事林忠正亦請求確認其與上訴人間之董事
    關係不存在，並主張董事願任同意書之簽名係出於偽造，此
    亦經法務部調查局鑑定明確，且經原法院判決林忠正勝訴（
    原法院96訴字第5084號判決參照）；則乙○○應為現存唯一
    董事並為登記之董事長，依法應為上訴人之法定代理人；縱
    該訴訟尚未確定，惟依公司法第334條準用第85條規定，乙
    ○○亦有對外代表公司之權限，原法院以乙○○為上訴人之
    法定代理人，其程序尚無重大瑕疵，先此敘明。
二、被上訴人起訴主張：伊從未持有上訴人公司股份，上訴人公
    司登記表上之股份登載為不實。被上訴人從未出席公司之股
    東會議，亦未曾簽署任何同意擔任公司監察人之同意書，詎
    被上訴人事後卻發現遭冒名登記為公司之監察人，伊既未曾
    同意擔任上訴人之監察人，與上訴人之監察人委任關係自始
    不存在，就此不安之法律狀態，自得透過判決予以除去而具
    有確認利益，爰求為確認被上訴人與上訴人間之監察人委任
    關係自始不存在等語（原審為被上訴人勝訴判決）。答辯聲
    明：上訴駁回。
三、上訴人之法定代理人則以：上訴人公司其實是虛設的公司，
    公司股東會都是假的，與被上訴人之監察人委任關係應該不
    存在，伊（即法定代理人）係事後才就任，對於前所發生事
    情並不清楚等語。上訴聲明：原判決廢棄，被上訴人在第一
    審之訴駁回。
四、被上訴人主張之上開事實，業據其提出公司及分公司基本資
    料查詢單為證，且上訴人對於被上訴人主張未經股東會選任
    為監察人等情並不爭執，堪信被上訴人主張為真。按公司與
    監察人間之關係，從民法關於委任之規定，公司法第216條
    第2項定有明文。本件被上訴人既未經股東會選任為監察人
    ，且未簽署監察人願任同意書，其與上訴人間即無監察人之
    委任關係可言。從而，被上訴人請求確認其與上訴人間之監
    察人委任關係自始不存在，為有理由，應予准許。原審為被
    上訴人勝訴判決，於法並無不合。上訴論旨指摘原判決不當
    ，求予廢棄改判，為無理由，應予駁回。
五、本件事證已臻明確，兩造其餘陳述及攻擊防禦方法，經審酌
    後核與判決結果不生影響，不再一一論述，附此敘明。
六、據上論結，本件上訴為無理由，依民事訴訟法第449條第1項
    、第78條，判決如主文。
中    華    民    國    98    年    2    月    24    日
                  民事第十庭
                      審判長法  官  黃豐澤
                            法  官  蕭艿菁
                            法  官  吳謀焰
正本係照原本作成。
如不服本判決，應於收受送達後20日內向本院提出上訴書狀，其
未表明上訴理由者，應於提出上訴後20日內向本院補提理由書狀
（均須按他造當事人之人數附繕本）上訴時應提出委任律師或具
有律師資格之人之委任狀；委任有律師資格者，另應附具律師資
格證書及釋明委任人與受任人有民事訴訟法第466條之1第1項但
書或第2項（詳附註）所定關係之釋明文書影本。
中    華    民    國    98    年    2     月    25    日
                            書記官  鄭淑昀
附註：
民事訴訟法第466條之1（第1項、第2項）：
對於第二審判決上訴，上訴人應委任律師為訴訟代理人。但上訴
人或其他法定代理人具有律師資格者，不在此限。
上訴人之配偶、三親等內之血親、二親等內之姻親，或上訴人為
法人、中央或地方機關時，其所屬專任人員具有律師資格並經法
院認為適當者，亦得為第三審訴訟代理人。


司法院資訊處製作；財團法人民間司法改革基金會備份。
